【裁判字號】    90,上易,475
【裁判日期】    900704
【裁判案由】    竊盜
【裁判全文】
臺灣高等法院刑事判決                              九十年度上易字第四七五號
    上  訴  人
    即  被  告  乙○○
右上訴人因竊盜案件，不服臺灣臺北地方法院八十九年度易緝字第二八三號，中華民
國八十九年十二月十八日第一審判決（起訴案號：臺灣臺北地方法院檢察署八十七年
度偵字第二四八九八號）提起上訴，本院判決如左：
    主  文
原判決撤銷。
乙○○無罪。
    理  由
一、公訴意旨略以：被告乙○○因詐欺案件通緝中，竟意圖為自己不法之所有，於民
    國八十七年十月二十二日十二時三十分許，在台北市○○區○○路三八七之一號
    一樓假冒謝萬良名義前往應徵，乘甲○○不注意之際，竊取其所有黑色皮夾一只
    ，內有現金新台幣（下同）二萬五千元、支票二張共七萬元、世華銀行、第九信
    用合作社、玉山銀行提款卡各一張、世華銀行、第九信用合作社存摺各一本、印
    章一顆、中國信託、世華銀行信用卡各一張、身分證、駕駛執照、行車執照及健
    保卡各一張。因認被告涉有刑法第三百二十條第一項之竊盜罪嫌云云。
二、按犯罪事實，應依證據認定，無證據不得推定其犯罪事實，刑事訴訟法第一百五
    十四條定有明文。又事實之認定應憑證據，如未能發現相當證據，或證據不足證
    明，自不能以推測或擬制之方法以為裁判基礎。再認定犯罪事實所憑之證據，雖
    不以直接證據為限，間接證據亦包括在內，然而無論直接或間接證據，其為訴訟
    上之證明須於通常一般人均不致有所懷疑，而得確信其為真實之程度，始得據為
    有罪之認定，倘其證明尚未達此一程度，而有合理之懷疑存在，如無從為有罪之
    確信時，自應為無罪之判決（最高法院四十年台上字第八六號判例、七十六年度
    台上字第四九八號判例參照）。
三、本件檢察官指被告涉有右揭犯行乃以被害人甲○○於警偵訊之指訴、指認口卡，
    以及面試者應徵資料影本為據。然被害人之指訴乃以使被告受刑事處罰為目的，
    其指訴應有客觀上足以令人相信被告確有其所指犯行之證據，始得作為論罪之依
    據。經查本件被害人甲○○固於警訊中指稱被告於八十七年十月二十二日早上九
    時許趁其不注意時將其皮包竊走等語（見偵查卷第六頁），然查其於偵訊中陳稱
    ：「八十七年十月二十二日中午，．．．有一自稱謝萬良來應徵，就請他填應徵
    資料，資料沒填完就不見了，當天公司大概有十人，他去了之後東西就不見了，
    ．．．有公司小姐看見謝萬良夾一個包包出去，小姐不知包包是我的，．．．（
    提示乙○○口卡）（是否就是自稱謝萬良之人？）確實就是他沒錯。」（見偵查
    卷第十六頁），依被害人於偵訊所述，被害人並未親見被告行竊其皮包，是其於
    警偵訊之指訴自不足為憑，而被害人於警訊中所提出之署名為謝萬良之面試應徵
    者資料，只能證明被告有冒用謝萬良名義應徵工作之事實，不足作為被告有本件
    竊盜行為之依據。被害人所舉證人即被害人之同事孫永賢於原審法院雖證稱：「
    （當日中午被告離開時，被告有無攜東西？）有，我有看到他（指被告）拿一皮
    包，我以為他是我們同事，當時是中午吃飯時間，我不知道他拿的是何人的皮包
    ，後來我聽到甲○○大叫一聲說皮包不見了，我才知道被告拿的是甲○○的皮包
    ，皮包是黑色的。」等語（見原審卷第六二頁）。但被告矢口否認有竊取被害人
    之皮包，辯稱：其是因被通緝所以用弟弟之名義應徵，其有對黃經理（明輝）說
    中午要出去吃飯，因黃經理對其印象不好，吃完飯後就沒有回去，出去時是帶了
    一個自己的綠色皮包包，但沒有拿黃經理皮包，離開時還有五、六人看到云云。
    本院訊問被害人甲○○是否尚有他人看到被告拿本件皮包，被害人表示要回去問
    ，經再度傳訊，即未到庭，再被害人於原審陳稱被告應徵業務員，八十七年十月
    二十二日向伊報告，中午吃飯後就不見人影，因為他下午沒有回來，我確是他拿
    我皮包，且大樓錄影機有錄到他進到公司內容，但沒有錄到他出公司內容（見原
    審卷第十九頁），被害人公司既有錄影監視設備，何不提出作為被告本件犯行之
    佐證？被告於原審及本院審理中一再請求調閱該日之錄影帶，以證明其上開辯詞
    為真，被害人陳稱，該日大樓進出錄影帶已經因時間久遠而相關內容已經銷毀等
    語，惟被害人於本院則稱當時掉東西沒有想到去看監視錄影等語，其前後對監視
    錄影有無之陳述，諸多不同，自難盡信，其於事隔一年餘之八十九年三月十四日
    始舉證人孫永賢證稱被告有拿其皮包，尚難憑採。雖被告辯稱其之所以報告後當
    日下午即離開公司未上班，乃因其認為被害人對其印象不佳，所以不去上班云云
    ，難認合乎常情，惟僅此並不足以反證被告確有行竊被害人之物。依上所述，應
    認被告之犯罪事實不能證明，被告上訴，指摘原判決不當，為有理由，爰撤銷原
    判決，諭知被告無罪。
四、至被告冒其弟謝萬良之名義，至中國時報廣告代理商應徵，並於應徵時填寫「面
    試應徵者資料」（見偵字第二四八九八號卷第八頁），被告在該資料上之姓名欄
    填寫「謝萬良」之姓名，並填寫其他基本資料等事實，涉犯行使偽造文書罪嫌，
    未經檢察官起訴，應由檢察官另行偵查，附此敘明。
據上論斷，應依刑事訴訟法第三百六十九條第一項前段、第三百六十四條、第三百零
一條第一項，判決如主文。
本案經檢察官費玲玲到庭執行職務。
中      華      民      國     九十     年      七      月      四      日
                              台灣高等法院刑事第十三庭
                                  審判長法  官  蔡    燉
                                        法  官  李  春  地
                                        法  官  盧  彥  如
右正本證明與原本無異。
不得上訴。
                                        書記官  初  玲  玲
中      華      民      國     九十     年      七      月      五      日


司法院資訊處製作；財團法人民間司法改革基金會備份。
